臺灣高等法院臺南分院交通事件裁定　　100年度交抗字第105號
抗　告　人
即受處分人　周俊紹
上列抗告人因違反道路交通管理處罰條例案件，不服臺灣臺南地
方法院中華民國100年9月6日裁定（100年度交聲字第416 號）提
起抗告，本院裁定如下：
    主  文
抗告駁回。
    理  由
一、本件抗告意旨略以：單一測速雷達儀器，無照片、無日期、
    無時間。紅單（舉發單）上時間是警員鄭川達手上手錶時間
    9時3分。警員鄭川達所提相片證物顯示，抗告人在車外，車
    內無人，何來85公里時速，為此依法提起抗告云云。
二、原處分意旨略以：異議人即受處分人周俊紹駕駛車牌號碼33
    5-H6號營業一般小客車，於民國100年5月1日9時3 分許，行
    經速限60公里之彰化縣北斗鎮○○里○○路時，經測時速85
    公里，超速25公里，行車速度超過規定之最高時速20公里以
    上未滿40公里，經彰化縣警察局北斗分局員警當場予以攔停
    製單舉發。嗣經移送機關即交通部公路總局嘉義區監理所臺
    南監理站以其違規事證明確，依照道路交通管理處罰條例第
    40條第1項第1款、第63條第1項第1款及違反道路交通管理事
    件統一裁罰基準表之規定，裁處異議人罰鍰新臺幣（下同）
    1,800元，並記違規點數1點等處分。
三、按汽車駕駛人，行車速度超過規定之最高時速者，處1,200
    元以上2,400元以下罰鍰，並記違規點數1點，道路交通管理
    處罰條例第40條、第63條第1項第1款，分別定有明文。又員
    警舉發交通違規事件，並不以舉發照片為唯一證明方法（道
    路交通管理處罰條例第7條、第7條之1、第7條之2 規定參照
    ）。是依現行法律規定，法院處理交通事件，並不限於科學
    儀器所採證據，惟仍須就事件所涉相關證據資料，包括供述
    及非供述證據，依據證據法則，憑以認定行為人交通違規行
    為之有無。此乃因交通違規事件之特性，行為態樣甚夥，復
    多有瞬間即逝行為，實在無法於有交通違規同時，全部得以
    即時利用科學儀器，取得證據資料；即使屬於方便以科學儀
    器採證之交通違規行為，普遍採用，不但所費不貲，也有實
    際困難。若舉發員警係親眼見聞違規之經過，並經以證人身
    分具結後在法院為證述，仍不失為認定交通違規事實有無之
    證據方法。是本件抗告人究有無交通違規行為，自應審酌個
    案具體情狀，依法定證據法則之調查方法進行必要之調查。
    又按警員舉發交通違規，係依道路交通管理處罰條例授權所
    為之職權行使。而汽機車駕駛人違規行為之取締，揆其行為
    本質，多係發生於瞬間，通常多委由當場執行取締違規公務
    員之認識及判斷，且必須為立即之取締作為，此為達成維持
    交通秩序目的所必要。且依道路交通管理處罰條例之規定，
    此種立即性之舉發違規，多依警員之認知、判斷已足，並無
    必須另有其他積極佐證：如其他目擊證人或必須拍攝照片等
    ，始構成處分要件之規定。此係因執行職務之公務員，通常
    具有一定之考選資格與專業訓練，且其執法之對象係不特定
    之大眾，其立場經立法機關推定，具有客觀、中正與公平之
    特質，應無故意偏頗之虞。
四、經查：
  (一)本件抗告人駕駛車牌號碼335-H6號營業一般小客車，於100
    年5月1日9時3分許，行經速限60公里之彰化縣北斗鎮○○里
    ○○路時，經員警以雷射測速儀器測得時速85公里，認其超
    速25公里，遂以行車速度超過規定之最高時速20公里以上、
    未滿40公里為由，當場攔停製單舉發等情，有彰化縣警察局
    100年5月1日彰警交字第I00000000號舉發違反道路交通管理
    事件通知單1 紙附卷可稽。另證人即當日舉發本違規事件之
    員警鄭川達於100年8月22日原審調查時到庭結證：「本件是
    我舉發的，我當時有在現場。當時我們執行取締超速違規勤
    務，我們以單一車輛雷射測速，如果該車超速我們就攔停，
    當時是由我測速的，剛好有一台計程車，我們測速結果為時
    速85公里，該路段速限60公里，測距係301.2 公尺。」等語
    明確（詳原審卷第29頁背面）。又上開雷射測速器廠牌係：
    KUSTOM，規格為：200Hz非照相式，型號為：PROLITE，器號
    則為：LP02864 之儀器，且該測速器係由經濟部標準檢驗局
    於99年11月29日檢定合格（檢定合格單號碼：M0GB0000000
    ），檢定合格有效期限至100 年11月30日止，此有經濟部標
    準檢驗局99年11月30日雷射測速儀檢定合格證書1 紙在卷可
    參（見原審卷第35頁），而抗告人駕駛上開車輛於100年5月
    1 日經警測得行駛超速時，該雷射測速儀器尚在檢定合格有
    效期限內，故該雷射測速器之準確性及正確性應值信賴。
  (二)證人鄭川達於100年8月22日原審調查時另證稱：「（問：異
    議人質疑可能你測到的是其他車輛，有何意見？）不可能，
    我們兩人一組執勤，當時我是單一的，測到超速我們才會攔
    停，如果有兩車雙邊平行行駛的話，我就不會攔停，以免爭
    議。（問：異議人質疑你提示的數據是前一台車，不是他的
    車輛，有何意見？）我們在告發程序上儘可能完備，我們設
    備及蒐證完整，交通告發的原則係採單一方式的，雙邊車輛
    或是平行車輛我們是不會去攔的，我們測完之後會將螢幕顯
    示給異議人看，然後異議人看完之後，如果機器沒有歸零的
    話無法再次測速。」等語明確（詳原審卷第29頁背面至第30
    頁）。則依證人鄭川達上揭證述可知，本件舉發員警僅就單
    一行駛於道路上之車輛取締超速違規，以避免違規駕駛人質
    疑測速儀器受其他車輛影響。
  (三)況本件舉發之員警所使用之雷射測速器，係以雷射光束瞄準
    測速目標，不受他車影響，縱有他車於前後或併排行駛亦同
    。故本件舉發員警經由測速器對準鎖定抗告人所駕駛上開單
    一車輛所測得之車速數據，雖未具照相及顯示車號、時間、
    日期之功能，但係對準單一目標測速且係現場攔檢，駕駛人
    即可當場檢視測速數據。又抗告人駕駛上開營業小客車遭員
    警攔停後亦當場檢視測速數據一情，復據抗告人自承在卷（
    詳原審卷第26頁），並有違規採證照片在卷可稽（見原審卷
    第19-1頁）。綜此，本件舉發警員使用雷射測速器對準鎖定
    抗告人駕駛上開營業自小客車所測得時速85公里、測距301.
    2公尺之數據，自足作為舉發抗告人超速之違規依據。
五、抗告意旨雖以前詞置辯。惟查:
  (一)本件員警使用之「雷射測速儀」，並無顯示時間、日期及照
    相功能，固經彰化縣警察局北斗分局100年5月12日北警分五
    字第1000008439號函敘明在卷（見原審卷第8 頁）。然本件
    員警係在現場目睹抗告人行車經過，經以前開檢定合格之雷
    射測速儀器測得抗告人超速違規行為後，隨即將抗告人攔停
    舉發，並告知抗告人違規事實。而抗告人當時在現場對於警
    員之舉發行為並未加以爭執之情，亦經抗告人陳明在卷（見
    原審卷第30頁）。且舉發之警員鄭川達，嗣經原審以證人身
    分傳訊具結後，對於抗告人之違規事實復證述明確，並予抗
    告人當庭詰問之機會。復無任何跡證顯示警員有誤看、誤判
    或捏造事實、違法取締之情事。況舉發員警乃執行舉發交通
    違規行為公權力之人，其與抗告人復不相識，亦無宿怨，衡
    情自無設詞誣攀構陷抗告人之必要。參以抗告人違規行車路
    段，限速為60公里，業經證人鄭川達陳明在卷（見原審卷第
    29頁背面），並有舉發單在卷可考（見原審卷第2 頁），而
    抗告人於「違反道路交通管理事件陳述單」中亦自述：「本
    人下交流道時速70公里....」，益見抗告人確有超速行駛之
    實。
  (二)又本件「雷射測速儀」並無顯示時間功能，既如前述，則舉
    發之員警自無從依測速儀顯示之時間，掣製舉發單。至於員
    警依其手錶所示時間，填載舉發單上違規時間，與抗告人當
    場為警攔停舉發違規事實之認定，並無影響。如抗告人對於
    舉發單上記載之違規事實如有質疑，理當於員警舉發時當場
    表示意見，然抗告人當場並未爭執，並於舉發通知單上簽名
    （見原審卷第11頁），是抗告人以舉發通知單所載時間係依
    其手錶顯示時間而為填載，質疑員警舉發不當，自非有理。
  (三)另觀諸彰化縣警察局北斗分局100年6月10日北警分字第1000
    010765號函附採證相片（見原審卷第19-1上方），雖僅見一
    計程車（即抗告人之計程車）停在路邊，有一人（即抗告人
    ）在車外。然本件抗告人係經員警以測速器測得抗告人超速
    違規行為後，始將抗告人攔停舉發之情，已如前述。故抗告
    人為警告知舉發違規事實時，自已停車。則其於員警採證拍
    照時，置身車外，並無何違情之處。抗告人以前開照片中，
    其人已在車外，而辯稱其並無超速違規事實，顯非有據。
六、綜上所述，本件抗告人上開違規行為，事證明確，抗告意旨
    以云云，請求撤銷原裁定，更為適當之裁定，並無理由。原
    審裁定以原處分機關依道路交通管理處罰條例第40條、第63
    條第1項第1款，裁處罰鍰1,800 元，核無違誤，因而以異議
    人之異議，並無理由而駁回抗告人之異議。本院認原審認事
    用法均無不合，抗告人指摘原裁定不當，請求撤銷原裁定云
    云，為無理由，應予駁回。
據上論結，應依道路交通事件處理辦法第25條，刑事訴訟法第41
2條，裁定如主文。
中    華    民    國   100    年    11    月    1     日
                  刑事第六庭    審判長法  官  董武全
                                      法  官  孫玉文
                                      法  官  賴純慧
以上正本證明與原本無異。
不得再抗告。
                                      書記官  翁心欣
中    華    民    國   100    年    11    月    1     日